【裁判字號】    89,交訴,155
【裁判日期】    900409
【裁判案由】    肇事遺棄罪等
【裁判全文】
臺灣桃園地方法院刑事判決                        八十九年度交訴字第一五五號
    公  訴  人  臺灣桃園地方法院檢察署檢察官
    被      告  甲○○
右列被告因肇事遺棄罪等案件，經檢察官提起公訴（八十九年度偵字一六一七二號、
八十九年一七一０四號），本院判決如左：
    主  文
甲○○服用酒類，不能安全駕駛動力交通工具而駕駛，處有期徒刑肆月；又過失致人
於死，處有期徒刑拾月；又駕駛動力交通工具，致人死傷而逃逸，處有期徒刑捌月。
應執行有期徒刑壹年捌月。
    事  實
一、甲○○明知汽車駕駛人服用酒類後不能安全駕駛動力交通工具，不得駕車，於民
    國八十九年十月十日下午七時三十分時許，在蘆竹鄉富達修車廠內飲用酒類已達
    不能安全駕駛動力交通工具之程度，詎仍駕駛車號ＧＲ─七四二三號自小客車，
    沿縣道桃五線，由桃園縣大園鄉林村往埔心村方向行駛，於同日下午八時二十
    分許，行經林國小前路口時，恃酒逞凶，與駕駛車號Ｌ九－一八五五號自小客
    車之乙○○發生爭執，於毀損乙○○所駕自小客車之前擋風玻璃後（毀損部分未
    據告訴）揚長而去，同日下午八時四十分許，途經大園鄉三石村一鄰六之一號前
    時，本應注意車前狀況及隨時採取必要之安全措施以避免發生危險，且依當時天
    候晴，夜間有照明，道路無障礙物，視距良好，亦無不能注意之情事，詎竟疏未
    注意車前狀況，適有泰國籍之勞工  SAENGSRI KARUN、  BUTTANAN JAMNIAN及
    MODNJAT PHINIT等三人欲返回其工作所在之大成長城股份有限公司宿舍而步行至
    該處，遭甲○○所駕自小客車自後先撞擊BUTTANAN JAMNIAN後，再撞倒SAENGSRI
    KARUN，致  BUTTANAN JAMNIAN  受有左足挫傷及左肘撕裂傷之傷害，SAENGSRI
    KARUN則受有顱內出血及頭部外傷之傷害；甲○○明知汽車駕駛人如肇事致人受
    傷或死亡，應即採取救護或其他必要之安全措施，並向警察機關報告，不得逃逸
    ，竟另萌駕車逃逸之犯意，未下車查看並將BUTTANAN JAMNIAN及SAENGSRI KARUN
    送醫急救，反逕自駕車逃逸駛離現場返回其位於大園鄉三石村六鄰四十七之六號
    住處，幸當時在場目擊肇事經過之駕駛人葉日堯見狀追趕，並記下甲○○所駕駛
    之自用小客車車型、顏色後，始經警循線查獲上情。SAENGSRI KARUN雖經葉日堯
    送醫急救，仍延至同月十二日下午二時三十分許，因頭部外傷及顱內出血，傷重
    不治死亡。
二、案經被害人BUTTANAN JAMNIAN訴由臺灣桃園地方法院檢察署及桃園縣警察局大園
    分局報請桃園地方法院檢察署檢察官相驗偵查起訴。
    理  由
一、訊據被告甲○○矢口否認於右揭時、地有酒醉駕車肇事致被害人SAENGSRI KARUN
    死亡及BUTTANAN JAMNIAN受傷及肇事逃逸犯行，辯稱：伊當日僅服用微量之啤酒
    ，且伊有吃感冒藥，身體不舒服，車禍發生時，伊以為是車輛駛過道路坑洞跳動
    ，不知道有撞到人，伊並無逃逸云云。經查：
二、右揭被告肇事及逃逸之犯罪事實業據告訴人BUTTANAN JAMNIAN指訴綦詳，核與證
    人MODNJAT PHINIT、葉日堯證述情節相符（見八十九年相字第一六五九號卷第四
    頁至第五頁及同卷第十三至十五頁），此外復有桃園縣警察局道路交通事故調查
    報告表、事故現場圖、現場照片十四幀、肇事車輛照片六幀等在卷可憑。又被害
    人BUTTANAN JAMNIAN因本件車禍受有左足挫傷、左肘撕裂傷等傷害，有敏盛綜合
    醫院大園分院診斷證明書一份可稽，而被害人SAENGSRI KARUN確因本件車禍致顱
    內出血、頭部外傷而死亡乙情，亦經臺灣桃園地方法院檢察署檢察官督同檢驗員
    相驗屬實，有勘驗筆錄、相驗屍體證明書、驗斷書各一份附卷可稽。被告雖以前
    詞置辯，惟查：
  (一)按汽車駕駛人飲酒後其吐氣所含酒精成份超過每公升零點二五毫克以上者，不得
    駕車；又駕駛人應注意車前狀況，並隨時採取必要之安全措施。道路交通安全規
    則第一百十四條第二款、第九十四條第三項分別定有明文。被告於肇事前，即八
    十九年十月十日十九時三十分許，曾至位於桃園縣蘆竹鄉富達修理廠修理其所駕
    駛之車號ＧＲ─七四二三號自小客車之頭燈，於車輛待修期間，曾飲用啤酒乙節
    ，為被告於警訊時所自承，並有被告所書之自白書一份附卷可參，又嗣修車廠因
    逢假日無材料可換裝被告所駕駛之車輛，被告欲駕車返家時，於同日下午八時二
    十分，行經林國小前路口時，因車輛會車問題，與駕駛車號Ｌ九－一八五五號
    自小客車之乙○○發生爭執，被告當時滿身酒味，走路晃來晃去，並且胡言亂語
    ，且於毀損乙○○所駕駛之自小客車前擋風玻璃後，揚長而去等情，亦據證人乙
    ○○於警訊、偵查時證述在卷，本件於肇事後，雖未對被告施行酒精濃度測試，
    然依被告之自白，及證人乙○○證述被告於肇事前之酒醉行止，則被告於肇事當
    時，確已達不能安全駕駛之程度，要屬明確。
  (二)被告駕駛車輛原應注意車前狀況，隨時採取必要之安全措施，且依肇事當時，天
    候晴，夜間有照明，路面乾燥無缺陷，有前揭道路交通事故調查報告表一份在卷
    可稽，詎被告竟疏未注意及此，未採取任何閃煞措施，以高速自後衝撞SAENGSRI
    KARUN、BUTTANAN JAMNIAN及MODNJAT PHINIT等三人，造成BUTTANAN JAMNIAN 受
    有傷害，而SAENGSRI KARUN則傷重不治死亡等情，亦據證人MODNJAT PHINIT及葉
    日堯證述在卷，且被告所駕駛之車號ＧＲ─七四二三號自用小客車於肇事後，經
    警循線查獲其車輛之前擋風玻璃凹陷處殘留有血跡、毛髮，且其擋風玻璃碎片散
    落點離被害人血跡處六點四公尺處，有前揭道路交通事故調查報告表、現場圖、
    照片及診斷證明書、勘驗筆錄、相驗屍體證明書、驗斷書等存卷可參，被告駕車
    肇事，其有過失，洵屬明確，則BUTTANAN JAMNIAN所受傷害及SAENGSRI KARUN之
    死亡與被告之過失行為，自有相當因果關係，被告過失犯行，堪以認定。
  (三)又按汽車駕駛人，駕駛汽車肇事致人受傷或死亡，應即採取救護或其他必要之安
    全措施，並向警察機關報告，不得駛離。道路交通管理處罰條例第六十二條第一
    項定有明文。被告於駕車肇事後，竟未停車將傷者送醫，反加速逃離現場之事實
    ，已據證人MODNJAT PHINIT於警訊時證稱：「（肇事）車子高速行駛撞上我兩位
    同事後，竟未停車並高速逃逸」，及證人葉日堯證稱：「當天晚上約二十時左右
    ，我開車到林村ＯＫ便利商店買東西要返家時，行經肇事地點，我看到一部轎
    車撞到路人後加速逃逸，我也加速想要追那部車，可是那部肇事車輛速度太快，
    我追不上，於是我就返回現場載那二名被撞受傷的路人到大園敏盛醫院急救」等
    語，有警訊及偵查筆錄在卷可稽；被告雖辯稱：伊當時不知有撞到人，以為是車
    輛行經路面坑洞跳動所致云云。然肇事地點道路平坦無缺陷，已如前述，並有現
    場照片可稽，被告所辯路面坑洞云云，已與事實不符，且參以被告所駕車號ＧＲ
    ─七四二三號自用小客車於肇事後，其前擋風玻璃凹陷破裂，引擎蓋亦嚴重凹陷
    ，顯見肇事當時被告車速之快及衝撞力之大，此與一般單純之車輛輕微擦撞有別
    ，衡諸常情，所駕車輛前擋風及引擎蓋既因碰撞而嚴重破裂凹損，駕駛人豈有不
    知碰撞之理，且縱如被告所辯，當時係因駛入坑洞云云，然車輛受此嚴重毀損，
    豈會不停車查看，竟對之不為理睬，仍駕車返家，被告所辯顯悖於常情，足徵所
    辯不知肇事云云，應屬事後卸責之詞，亦無可參。
三、被告於飲酒後已達於不能安全駕駛之狀態，猶駕駛汽車，所為係犯刑法第一百八
    十五條之三之服用酒類，不能安全駕駛動力交通工具而駕駛罪。其因過失行為，
    造成被害人SAENGSRI KARUN死亡及BUTTANAN JAMNIAN受有傷害，係犯刑法第二百
    七十六條第一項之過失致死罪及刑法第二百八十四條第一項前段之過失傷害罪，
    其一過失行為觸犯數罪名，為想像競合犯，應從一重之刑法第二百七十六條第一
    項之過失致死罪處斷。又其駕車肇事致人死傷而逃逸，所為係犯刑法第一百八十
    五條之四之駕駛動力交通工具肇事，致人受傷、死亡而逃逸罪。被告酒醉駕車致
    人死亡，就其所犯過失致死部分，應依道路交通管理處罰條例第八十六條第一項
    之規定，加重其刑。又被告飲酒後已達於不能安全駕駛之狀態，猶駕駛汽車，即
    已獨立成罪，至其嗣駕車撞擊被害人致死，係基於另一個過失犯意所肇致，與先
    前不能安全駕駛之犯意迥然有別，又其駕車逃逸之犯意，顯係在肇事之後始另起
    萌生，因之，其所犯服用酒類，不能安全駕駛動力交通工具而駕駛、過失致死及
    肇事致人死亡而逃逸等三罪，犯意自屬各別，構成要件又不相同，自應分論併罰
    。爰審酌被告酒醉駕車係高度危險之行為，又疏未注意車前狀況之怠忽，漫不經
    心之駕車態度而肇事，致人死傷，其過失情節甚重，且肇事後猶心存僥倖，加速
    逃離現場，犯行所生危害至鉅及犯罪後猶飾詞狡卸等一切情狀，分別量處如主文
    所示之刑，並定其應執行之刑。
據上論斷，應依刑事訴訟法第二百九十九條第一項前段，刑法第一百八十五條之三、
第一百八十五條之四、第二百七十六條第一項、第二百八十四條第一項前段、第五十
五條、第五十一條第五款，道路交通管理處罰條例第八十六條第一項，罰金罰鍰提高
標準條例第一條前段，判決如主文。
本案經檢察官鄭重文到庭執行職務。
中      華      民      國      九十      年      四    月      九      日
                                      臺灣桃園地方法院刑事第一庭
                                          法  官    黃  斯  偉
右正本證明與原本無異。
如不服本判決，應於判決送達後十日內向本院提出上訴狀( 應附繕本 )，上訴於
臺灣高等法院。
                                          書記官    薛  淑  玲
中      華      民      國      九十      年       四   月      十二    日
附論罪科刑依據之法條：
刑法第一百八十五條之三
服用毒品、麻醉藥品、酒類或其他相關之物、不能安全駕駛動力交通工具而駕駛者，
處一年以下有期徒刑、拘役或三萬元以下罰金。
刑法第一百八十五條之四
駕駛動力交通工具者肇事，致人死傷而逃逸者，處六月以上五年以下有期徒刑。
刑法第二百七十六條
因過失致人於死者，處二年以下有期徒刑、拘役或二千元（現已提高十倍為二萬元）
以下罰金。
從事業務之人，因業務上之過失犯前項之罪者，處五年以下有期徒刑或拘役得併科三
仟元（現已提高十倍為三萬元）以下罰金。
刑法第二百八十四條
因過失傷害人者，處六月以下有期徒刑、拘役或五百元以下罰金。致重傷者，處一年
以下有期徒刑、拘役或五百元下罰金。
從事業務之人，因業務之過失傷害人者，處一年以下有期徒刑、拘役或一千元以下罰
金。致重傷者，處三年以下有期徒刑、拘役或二千元以下罰金。
道路交通管理處罰條例第八十六條第一項
汽車駕駛人，無駕駛執照駕車、酒醉駕車、吸食毒品或迷幻藥駕車、行駛人行道或行
經行人穿越道不依規定讓行人優先通行，因而致人受傷或死亡，依法應負刑事責任者
，加重其刑至二分之一。


司法院資訊處製作；財團法人民間司法改革基金會備份。
